【裁判字號】    98,訴,1056
【裁判日期】    981030
【裁判案由】    毒品危害防制條例
【裁判全文】
臺灣基隆地方法院刑事判決             98年度訴字第1056號
公  訴  人  臺灣基隆地方法院檢察署檢察官
被      告  乙○○
上列被告因毒品危害防制條例案件，經檢察官提起公訴（98年度
毒偵字第1622號），被告於準備程序中就被訴事實為有罪之陳述
，受命法官於聽取當事人之意見後，由本院合議庭裁定由受命法
官獨任以簡式審判程序判決如下：
    主    文
乙○○施用第一級毒品，累犯，處有期徒刑捌月。
    犯罪事實
一、乙○○於民國89年間，前因施用毒品案件，經觀察、勒戒後
    ，認無繼續施用毒品之傾向，於89年1月25日執行完畢釋放
    ；復於同年度，因施用毒品案件，經觀察、勒戒後，認有繼
    續施用毒品之傾向，由本院以裁定另入戒治處所施以強制戒
    治，於90年12月27日停止戒治所餘戒治期間付保護管束，至
    91年4月24日戒治期滿，並經本院以90年度訴字第7號判處有
    期徒刑1年3月確定，於92年5月8日執行完畢；再於93年間，
    因施用毒品案件，經本院以93年度訴字第663號判處有期徒
    刑1年6月確定（下稱(甲)案）；又於94年間，因施用毒品案件
    ，經本院以94年度訴字第468號判處有期徒刑10月確定（下
    稱(乙)案），上開(甲)、(乙)案合併定應執行刑為有期徒刑2年2月
    確定，於95年9月5日假釋出監，後經減刑為1年1月，故雖經
    撤銷假釋，亦無殘刑可供執行；再於96年間，因施用毒品案
    件，經本院以96年度易字第21號判處有期徒刑1年、8月，合
    併定應執行為有期徒刑1年6月，後經減刑為9月確定，於97
    年1月29日執行完畢。
二、詎乙○○竟不知悔改，基於施用第一級毒品海洛因之犯意，
    於98年8月4日凌晨2時許，在基隆市○○區○○路31巷15 號
    2樓住處，以針筒注射手臂之方式，施用第一級毒品海洛因1
    次。嗣於98年8月7日15時10分許，持本院核發之搜索票至其
    上開住處搜索，並採集其尿液送驗因而查獲。
三、案經台北縣政府警察局瑞芳分局報請臺灣基隆地方法院檢察
    署檢察官偵查起訴。
    理    由
一、本件被告所犯者非為死刑、無期徒刑、最輕本刑為3 年以上
    有期徒刑之罪或高等法院管轄第一審案件，其於準備程序進
    行中，先就被訴事實為有罪之陳述，經告知其簡式審判程序
    之旨，並聽取公訴人及被告之意見後，本院依刑事訴訟法第
    273條之1第1 項之規定，裁定由受命法官獨任進行簡式審判
    程序，且依同法第273條之2規定，簡式審判程序之證據調查
    ，不受第159條第1項、第161條之2、第161條之3、第163 條
    之1及第164條至第170條規定之限制，合先敘明。
二、上開事實，業據被告乙○○於本院行準備程序及審理時坦承
    不諱，且被告為警查獲所採集尿液，經送驗結果，呈嗎啡陽
    性反應，有台北縣政府警察局瑞芳分局尿液檢體編號對照表
    1份、臺灣檢驗科技股份有限公司98年8月24日濫用藥物檢驗
    報告1紙在卷可證（見偵查卷第20-21頁），堪認被告上開自
    白確與事實相符，足以採信。按毒品危害防制條例係於92年
    7月9日修正公布，自93年1月9日起施行，其中第20條、第23
    條將施用毒品之刑事處遇程序，區分為「初犯」、「五年內
    再犯」、「五年後再犯」。依其立法理由之說明：「初犯」
    ，經觀察、勒戒或強制戒治後，應為不起訴處分或不付審理
    之裁定；經觀察、勒戒或強制戒治執行完畢釋放後，「五年
    內再犯者」，因其再犯率甚高，原實施之觀察、勒戒及強制
    戒治既已無法收其實效，爰依法追訴或裁定交付審理。至於
    經觀察、勒戒或強制戒治執行完畢釋放後，「五年後再犯者
    」，前所實施之觀察、勒戒或強制戒治已足以遮斷其施用毒
    品之毒癮，為其自新及協助其斷除毒癮，仍適用「初犯」規
    定，先經觀察、勒戒或強制戒治之程序。從而依修正後之規
    定，僅限於「初犯」及「五年後再犯」二種情形，始應先經
    觀察、勒戒或強制戒治程序。倘被告於5年內已再犯，經依
    法追訴處罰，縱其第三次（或第三次以上）再度施用毒品之
    時間，在初犯經觀察、勒戒或強制戒治執行完畢釋放五年以
    後，已不合於「五年後再犯」之規定，且因已於「五年內再
    犯」，顯見其再犯率甚高，原實施觀察、勒戒或強制戒治，
    已無法收其實效，即應依該條例第10條處罰（最高法院95年
    度台非字第59號、第65號判決意旨及最高法院95年第7次刑
    事庭會議決議意旨參照）。本件被告有如事實欄所載，前因
    施用毒品案件，經觀察勒戒、強制戒治，於90年12月27日停
    止戒治所餘戒治期間付保護管束，至91年4月24日戒治期滿
    完畢後5年內，再多次因施用毒品案件，經本院判決確定等
    情，有臺灣高等法院被告前案紀錄表及上開判決書影本在卷
    可稽。被告既曾於「五年內再犯」，且經法院判處罪刑確定
    ，竟又於事實欄所載之時間，再次施用第一級毒品海洛因，
    揆諸前揭說明，即非屬毒品危害防制條例第20條第3項所定
    「五年後再犯」之情形，故檢察官依法逕行起訴，於法要無
    不合。本件事證明確，被告犯行，洵堪認定。
三、查海洛因係毒品危害防制條例第2條第2項第1款規定之第一
    級毒品，是被告乙○○所為，係犯同條例第10條第1項之施
    用第一級毒品罪。被告持有第一級毒品之行為，應為施用之
    高度行為所吸收，不另論罪。被告有如犯罪事實欄所示刑案
    之執行情形，此有台灣高等法院被告全國前案紀錄表在卷可
    按，其受有期徒刑之執行完畢後，5年內再犯本案有期徒刑
    以上之罪，為累犯，應依刑法第47條第1項之規定加重其刑
    。爰審酌被告前已有施用毒品前科，有上開刑案紀錄表可查
    ，今再為施用，法治觀念之淡薄，然施用毒品究屬戕害自身
    健康之犯罪，被告施用毒品尚未造成他人明顯之危害，且於
    本院審理中已坦承犯行，犯後態度尚稱良好，並兼衡被告犯
    罪之動機、目的、手段、生活狀況及智識程度，暨公訴人請
    求科以適當之刑等一切情狀，量處如主文所示之刑。
據上論斷，應依刑事訴訟法第273條之1第1項、第299條第1 項前
段，毒品危害防制條例第10條第1項，刑法第11條前段、第47 條
第1項，判決如主文。
本案經檢察官甲○○到庭執行職務。
中    華    民    國    98    年    10    月    30    日
                  刑事第三庭法    官  陳姵君
以上正本證明與原本無異。
如不服本判決應於收受本判決後10日內向本院提出上訴書狀，其
未敘述上訴理由者，並得於提起上訴後10日內向本院補提理由書
狀（均須按他造當事人之人數附繕本）「切勿逕送上級法院」。
中    華    民    國    98    年    10    月    30    日
                            書 記 官  王佩珠
毒品危害防制條例第10條第1項
施用第一級毒品者，處 6 月以上 5 年以下有期徒刑。


司法院資訊處製作；財團法人民間司法改革基金會備份。
